臺灣高等法院高雄分院刑事裁定　　　　　　　　　　九十三年度聲再字第一一號
　　再審聲請人即　吳德美
　　受判決人配偶
　　受 判 決　人　甲○○
右列聲請人因聲請再審案件，對於本院九十二年度選上訴字第一二號中華民國九十二
年五月二十六日確定判決（臺灣高雄地方法院九十一年度訴字第三五三九號、臺灣高
雄地方法院檢察署九十一年度偵字第二二九號、第二八四號），聲請再審，本院裁定
如左：
      主  文
再審之聲請駁回。
      理  由
一、再審聲請意旨略以：受判決人甲○○因違反選舉罷免法案件，經鈞院九十二年度
    選上訴字第一二號判決確定，茲發現確實之新證據，足認受判決人應受無罪、免
    訴、免刑或輕於原判決所認罪名之判決，受判決人之配偶吳德美爰依刑事訴訟法
    第四百二十七條第三款規定，提起本件再審：
（一）發現樁腳楊土蓮為法務部調查局之線民，此函查法務部調查局即明，且發現D1
      37號之檢舉人調查筆錄之指模（印）與九十一年十一月二十一日調查局筆錄上
      之指模（印）相符，足見樁腳楊土蓮係本件D137號之檢舉人，其取得鄭文宗交
      付之三萬元，係陷害教唆，其目的在取得「陷害教唆」之證據，並無收取買票
      賄款之犯意。詎原確定判決認定並無證據足認因楊土蓮之教唆所為，顯難認定
      此有陷害教唆之情，即有違誤。
（二）刑事訴訟法第四百二十條第一項第六款所稱發現確實之新證據，係指當時已經
      存在而發現在後或審判時未經注意之證據，且能證明原確定判決所認定之事實
      錯誤者而言，即原確定判決對受判決之人有利之重要證據漏未審酌，致所認定
      之事實為錯誤者，亦係發現確實之證據，本件被告鄭明進於偵查中及審理時曾
      多次對被告甲○○為下列有利之供述：
    (一)九十一年十一月二十八日偵訊中，供稱：「（朱某有授權你買票？）沒有。我
      自己的意思。我有欠他的人情。我第二屆議員後就失業，他要我當服務處主任
      ，我就欠他人情。買票是我自己自作主張」。
    (二)九十一年十二月六日偵訊中，供稱：「（找宗（鄭文宗）的事有向他人提及？
      ）無，也沒向朱的總部人提及，也沒向甲○○、吳德美提過：：」。
    (三)九十一年十二月十六日前審審判中，供稱：「（甲○○何時答應你開始買票？
      ）甲○○到我拿出五萬元買票時都還沒有答應」。
    (四)九十二年一月十七日原審審判中，供稱：「（甲○○何時答應你要買票？）甲
      ○○從未答應我要買票。」「（跟鄭文宗商談買票的情形為何？）我是請鄭文
      宗幫忙拉一些票。那五萬元是我自己的主意。」「（提示你在九十一年十一月
      二十五日在市調處筆錄有何意見？）因為我是主任，我當然希望老闆得高票，
      店鎮里是我基本地盤，如我票開不出來的話我的面子掛不住。」「（甲○○是
      否知道你買票的事情？）甲○○不知道」。
    (五)於九十二年四月二十八日原審審判中，亦明確供稱：「：：因為我欠甲○○很
      多人情，：：所以我心理上有要幫他多拉票，但是與甲○○無關。七、八月間
      甲○○根本還沒有登記參選，怎麼可能談到要買票的事情。甲○○也沒有指示
      我要在九十一年十一月二十七日前發放買票的錢。甲○○沒有交代我也沒有指
      示我要買票，也沒有拿買票的給我，：：，甲○○從頭到尾沒有叫我買票，也
      沒有拿錢給我，：：」。
    原確定判決對上開有利被告之重要證據漏未審酌，即審判時未經注意之證據，致
    所認定之事實為錯誤，而認定被告甲○○、鄭明進等就交付賄賂及預備交付賄賂
    部分有共犯關係，顯有誤會。
（三）按共犯之成立，除共同實施犯罪行為者外，其就他人之行為負共犯之責者，以
      有意思聯絡為要件，若事前並未合謀，實施犯罪行為之際，又係出於行為者獨
      立之意思，即不負共犯之責，最高法院十九年上字第六九四號著有判例；本件
      被告甲○○並未授意鄭明進買票，鄭明進將五萬元交予鄭文宗囑其代為買票係
      鄭明進個人之意思，要與被告甲○○無關，被告毫無罪責可言。再者，被告究
      於何時、何地如何共同因為買票賄選之謀議及其共同謀議經過情形如何？原確
      定判決未予以記載，顯有違背上開最高法院判例，足證原確定判決所認定之犯
      罪事實顯有錯誤，致誤判被告罪刑，已具有再審之原因，爰依法提起本件再審
      ，請准予再開審判程序，並依刑事訴訟法第四百三十五條第二項規定裁定准予
      停止刑罰之執行云云。
二、經查：
（一）再審聲請不合法之部分：按刑事訴訟法第四百三十四條之規定：「法院認為無
      再審理由者，應以裁定駁回之。經前項裁定後，不得更以同一原因聲請再審。
      」，聲請意旨（一）以證人即樁腳楊土蓮為法務部調查局之線民，係本件D137
      號之檢舉人，其取得鄭文宗交付之三萬元，係陷害教唆，其目的在取得「陷害
      教唆」之證據，並無收買票賄款之犯意，請求函查法務部調查局以便再調查檢
      舉人筆錄上指紋是否為楊土蓮所有之事實云云，又聲請意旨（二）以共同被告
      鄭明進於偵查中及第一審審理時曾多次對受判決人甲○○為有利之供述，原確
      定判決就此有利被告之重要證據漏未審酌，致所認定甲○○、鄭明進等就交付
      賄賂及預備交付賄賂部分有共犯關係之事實有誤云云，然查此部分聲請理由業
      經本院九十三年度聲再字第四七號裁定審酌，並駁回再審之聲請在案（見該裁
      定理由三、四之部分），依前開說明，聲請人即不得以此同一原因聲請再審，
      其此部分聲請為不合法。
（二）再審聲請為無理由之部分：至聲請意旨（三）所指鄭明進將五萬元交予鄭文宗
      囑其代為買票係鄭明進個人之意思，要與被告甲○○無關，被告毫無罪責可言
      。又被告究於何時、何地如何共同因為買票賄選之謀議及其共同謀議經過情形
      如何？原確定判決則未予以記載，顯然違背最高法院十九年上字第六九四號判
      例要旨之違誤云云。惟查刑事訴訟法第四百二十條第一項第六款所謂發見新證
      據，係指該項證據事實審法院於判決前因未發見不及調查審酌，至其後始行發
      見者而言。若判決前已經當事人提出，或聲請調查之證據，經原法院捨棄不採
      者，即非該條款所謂發見之新證據，自不得據為聲請再審之理由（最高法院五
      十六年度台抗字第四十四號裁判要旨參照）；本件最高法院九十二年台上字第
      五二五二號判決內已明確載明：「鄭明進既已就賄選買票之數目、金額、時間
      與甲○○相互商量，取得共識。原判決因而認定甲○○與鄭明進間相互有犯意
      之聯絡及行為之分擔，以共同正犯問擬，即屬正當合法。至於甲○○於何時、
      以何方式交付賄款予鄭明進，乃屬共同正犯間內部帳務之問題，縱令五萬元賄
      款係由鄭明進墊支，亦不影響其共同正犯之成立。」，是聲請人猶執前詞以為
      聲請再審，顯無理由。
三、綜上所述，本件聲請人所提之再審理由，應分別認為不合法及無理由，爰依刑事
    訴訟法第四百三十三條、第四百三十四條第一項，裁定如主文。
中      華      民      國    九十三    年      十      月     十五     日
                              臺灣高等法院高雄分院刑事第七庭
                                  審判長法官  莊飛宗
                法官  黃三友
                                        法官  黃憲文
右正本證明與原本無異。
如不服本裁定應於送達後五日內向本院提出抗告狀。
                                  法院書記官  黃英彥
中      華      民      國    九十三      年      十      月     十五   日
